【裁判字號】    97,易,1554
【裁判日期】    971208
【裁判案由】    詐欺
【裁判全文】
臺灣彰化地方法院刑事判決              97年度易字第1554號
公  訴  人  臺灣彰化地方法院檢察署檢察官
被      告  丁○○
選任辯護人  鄭秀珠  律師
被      告  丙○○
            乙○○
上二人共同
選任辯護人  王叔榮  律師
            魏其村  律師
被      告  子○○
選任辯護人  蔡奉典  律師
上列被告等因詐欺案件，經檢察官提起公訴（97年度偵字第7081
、7561號、97年度偵緝字第385 號），本院合議庭裁定改由受命
法官獨任以簡式審判程序審理，判決如下：
    主  文
丁○○所犯如附表一所示之罪，均累犯，各處如附表一所示之刑
；應執行有期徒刑壹年，扣案如附表二所示之物，均沒收。
丙○○所犯如附表一所示之罪，均累犯，各處如附表一所示之刑
；應執行有期徒刑壹年，扣案如附表二所示之物，均沒收。
乙○○所犯如附表一所示之罪，各處如附表一所示之刑；應執行
有期徒刑柒月，扣案如附表二所示之物，均沒收。
子○○幫助犯詐欺取財罪，處拘役伍拾日，如易科罰金，以新臺
幣壹仟元折算壹日。緩刑貳年。
    犯罪事實
一、丁○○前因常業詐欺案件，經臺灣臺中地方法院於民國88年
    12月7 日，以88年度訴字第1355號判處有期徒刑1 年2 月確
    定，於93年2 月26日縮刑期滿執行完畢；丙○○前因詐欺案
    件，經臺灣高雄地方法院於95年6 月30日判處有期徒刑4 月
    ，於95年9 月6 日易科罰金執行完畢。
二、詎丁○○、丙○○均不知悛悔改過，與辛○○（已歿，業已
    先行審結）、乙○○、真實姓名年籍不詳綽號「鬍鬚」之成
    年人（查緝中）等人組成詐欺集團，共同基於意圖為自己不
    法所有之犯意聯絡，由丁○○駕駛車牌號碼不詳之自用小客
    車，嗣改駕駛登記為庚○（另行審結）所有車牌號碼6313－
    UM 號 自用小客車，佯裝為辛○○之司機，搭載佯為貴婦之
    辛○○與佯為瘋子之乙○○，並由丙○○及「鬍鬚」駕駛不
    知情之曾子容所有車牌號碼P2－1080號自用小客車尾隨於後
    ，伺機把風、接應；渠等先於路上尋覓目標，見有落單長者
    ，認有機可趁，即由辛○○、乙○○2 人下車借機搭訕，辛○○並向被害人謊稱乙○○係身懷鉅款之失智女子，若與之
    交換金錢可大撈一筆等語，待被害人信以為真，旋由辛○○
    等人陪同至金融機構提領現金後，辛○○、丁○○、乙○○
    等人則伺機在車內將與被害人交換之現金，或以內包調味乳
    之布巾或內含佛經之報紙掉包，以此方法分別於附表一編號
    一至四所示之時間、地點，致如附表一編號一至四所示之被
    害人陷於錯誤，而詐得如附表一編號一至四所示之物。另因
    辛○○於96年6 月間退出上開詐欺集團，丁○○等人遂另覓
    真實姓名年籍不詳綽號「香香」之成年女子取代辛○○之角
    色，並有真實姓名年籍不詳自稱「黃金鐘」之成年男子加入
    ，渠等即於附表一編號五所示之時間、地點，以上開同一手
    法，致如附表一編號五所示之被害人陷於錯誤，而詐得如附
    表一編號五所示之物。嗣經臺灣彰化地方法院檢察署檢察官
    指揮偵辦，而分別於97年7 月30日至丁○○位於彰化縣花壇
    鄉○○街610 號住處搜索，並扣得如附表二編號一所示之物
    ；另於97年8 月13日分別至丙○○、乙○○位於高雄縣鳳山
    市○○路○段322 號8 樓，辛○○位於高雄市○○○路201
    號11樓之5 搜索，始循線查悉上情。
三、子○○前因借款新臺幣（下同）幾十萬元予庚○，在可預見
    他人刻意蒐集足以代表個人身分之重要證件，得以掩飾及遂
    行以詐欺取財為目的之犯行，且其發生並不違背其本意的情
    況下，基於幫助詐欺取財之不確定故意，明知丁○○欲以8
    萬元之代價，向他人租用身分證及健保卡等證件用以購車，
    以隱匿身分、逃避追緝，詎其為圖庚○（另行審結）藉此得
    以償還部分前所積欠之款項，竟於96年7 月30日介紹庚○與
    丁○○認識，而庚○於知悉丁○○欲以其上開證件用以購車
    ，仍應允提供其身分證及健保卡等證件予丁○○，丁○○則
    當場給付8 萬元予子○○，子○○扣除5 萬元用以抵償庚○
    前之欠款後，實際給付3 萬元予庚○。嗣丁○○於取得庚○
    上開身分證件後，隨即在高雄市某處，向某車商購得車牌號
    碼6313-UM 號自用小客車，作為日後詐騙時往來通行之用，
    並於一週後即將上開證件還予庚○。
四、案經彰化縣警察局員林分局報告偵辦。
    理  由
一、按除被告所犯為死刑、無期徒刑、最輕本刑為3 年以上有期
    徒刑之罪或高等法院管轄第一審案件者外，於刑事訴訟法第
    273 條第1 項程序進行中，被告先就被訴事實為有罪之陳述
    時，審判長得告知被告簡式審判程序之旨，並聽取當事人、
    代理人、辯護人及輔佐人之意見後，裁定進行簡式審判程序
    ；除簡式審判程序、簡易程序及第376 條第1 款、第2 款所
    列之罪之案件外，第一審應行合議審判，刑事訴訟法第273
    條之1 第1 項、第284 條之1 分別定有明文。本件被告丁○○、丙○○、乙○○、子○○所犯係死刑、無期徒刑、最輕
    本刑為3 年以上有期徒刑或高等法院管轄第一審案件以外之
    罪，並於本院行準備程序時就被訴事實為有罪之陳述，本院
    合議庭依前揭規定，經評議結果，裁定改由受命法官獨任行
    簡式審判程序，先予敘明。
二、上開犯罪事實，業據被告丁○○、丙○○、乙○○、子○○
    於本院審理時均坦承不諱，核與證人即附表一所示被害人之
    證述均相符，並有扣案如附表二所示之物可資佐證；此外，
    復有車籍查詢－基本資料詳細畫面、車行紀錄查詢結果、全
    戶戶籍資料查詢結果、大陸地區人民資訊管理系統、個人戶
    籍及相片影像資料、彰化縣警察局員林分局莒光派出所受理
    刑事案件報案三聯單、高雄市政府警察局苓雅分局凱旋路派
    出所受理刑事案件報案三聯單、金門縣公路監理所函文、通
    聯譯文及路口監視器翻拍照片等件附卷可稽，足認被告4 人
    之自白應與事實相符。從而，本件事證已臻明確，被告4 人
    上開犯行洵堪認定。
三、按共同正犯，係共同實施犯罪行為之人，在共同意思範圍內
    ，各自分擔犯罪行為之一部，相互利用他人之行為，以達其
    犯罪之目的，其成立不以全體均行參與實施犯罪構成要件之
    行為要件；參與犯罪構成要件之行為者，固為共同正犯；以
    自己共同犯罪之意思，參與犯罪構成要件以外之行為，或以
    自己共同犯罪之意思，事前同謀，而由其中一部分人實行犯
    罪之行為者，亦均應認為共同正犯，使之對於全部行為所發
    生之結果，負其責任，司法院大法官會議釋字第109 號解釋
    著有明文。本件被告丁○○、丙○○、乙○○等人，係以自
    己參與犯罪之意思，各自分擔犯罪行為之一部，相互利用他
    人之行為，以達其犯罪之目的者，自應對於全部所發生之結
    果共同負責，而論以詐欺取財罪之共同正犯。次按，刑法關
    於罪之故意，係採希望主義，於直接故意，須行為人對於構
    成犯罪之事實，具備明知及有意使其發生之兩個要件；於間
    接故意，須行為人對於構成犯罪之事實，具備預見其發生及
    其發生不違背行為人本意之兩個要件（最高法院22年上字第
    4229號判例參照）。身分證、駕駛執照或健保卡等證件，其
    功能乃在代表個人之真實身分，或為具有一定駕駛資格，或
    記載個人詳細之基本資料，均有表彰其為何人之象徵，本身
    並無經濟或交易之價值。且身分證及健保卡一般人在正常情
    況下，均由主管機關予以發給，並無特定身分之限制。苟非
    意在將該等證件作為犯罪之不法目的或掩飾真實身分，實無
    蒐集他人證件之必要。本件被告子○○明知被告丁○○欲以
    上開證件作為其所購車輛之登記名義人乙節，業據其供陳不
    諱，則被告丁○○倘非購車後將用以作為不法目的之使用，
    何以需平白付費而將自己之車輛登記與他人之名下？被告子
    ○○對於該車輛係作為遂行詐欺所用顯然有所預見，且其結
    果之發生亦不違背其本意，自有不確定之幫助犯意，堪以認
    定。
四、核被告丁○○、丙○○、乙○○就附表一所為，均係犯刑法
    第339 條第1 項之詐欺取財罪；被告子○○係犯刑法第30條
    第1 項前段、第339 條第1 項之幫助詐欺取財罪。被告丁○○、丙○○、乙○○、「鬍鬚」分別與辛○○（已歿）就附
    表一編號一至四之犯罪事實，與「香香」、「黃金鐘」就附
    表一編號五之犯罪事實，均有犯意聯絡與行為分擔，各為共
    同正犯。被告子○○以幫助他人詐欺取財之意思，參與犯罪
    構成要件以外之行為，為幫助犯，應依刑法第30條第2 項之
    規定，按正犯之刑減輕之。又丁○○前因常業詐欺案件，經
    臺灣臺中地方法院於88年12月7 日，以88年度訴字第1355號
    判處有期徒刑1 年2 月確定，於93年2 月26日縮刑期滿執行
    完畢；丙○○前因詐欺案件，經臺灣高雄地方法院於95年6
    月30日判處有期徒刑4 月，於95年9 月6 日易科罰金執行完
    畢等情，有臺灣高等法院被告前案紀錄表附卷可稽，其二人
    於徒刑之執行完畢後，5 年內故意再犯本案有期徒刑以上之
    各罪，各為累犯，均應依刑法第47條第1 項之規定，加重其
    刑。爰審酌被告丁○○、丙○○、乙○○等人正值青壯年，
    竟不思正當工作，徒以詐術騙取不法利益，犯罪動機及目的
    均非良善，被告子○○為圖小利，竟居中穿線仲介他人取得
    個人重要證件，以為隱匿身分之用，對於犯罪之查緝不無影
    響；惟斟酌渠等均與被害人達成和解，並已盡力賠償被害人
    所受之損失，有本院卷附調解筆錄為憑，堪認渠等良心未泯
    ，及考量被告子○○並未實際參與本件詐欺取財之犯行，責
    難性較小等一切情狀，分別量處如主文所示之刑，並就被告
    丁○○、丙○○、乙○○之部分定其應執行之刑。又被告子
    ○○前因故意犯罪受有期徒刑以上刑之宣告，執行完畢後，
    5 年以內未曾因故意犯罪受有期徒刑以上之宣告，有臺灣高
    等法院被告前案紀錄表在卷可稽，其因一時短於思慮、誤觸
    刑典，且被告子○○年事已高，現又罹患肝細胞癌，有卷附
    重大傷病免自行負擔證明卡影本可佐，堪認其經此偵審教訓
    ，當知所警惕，信無再犯之虞，本院認上開所宣告之刑，以
    暫不執行為適當，併予宣告緩刑2 年，以啟自新，並觀後效
    。末按，扣案如附表二編號二至七所示之物，分別為被告丁○○、丙○○、乙○○等人所有供詐騙甲○○○及癸○○犯
    罪所用之物；編號一所示之金錢，為自被告丁○○處所扣得
    最末次之犯罪所得，依共同正犯責任共同原理，爰均依刑法
    第38條第1 項第2 款、第3 款之規定，分別對上開3 人於各
    該詐欺犯行項下併宣告沒收之，附此敘明。
據上論斷，應依刑事訴訟法第273 條之1 第1 項、第299 條第1
項前段，刑法第28條、第339 條第1 項、第30條、第47條第1 項
、第51條第5 款、第74條第1 項第2 款、第38條第1 項第2 款、
第3 款，刑法施行法第1 條之1 ，判決如主文。
中    華    民    國    97    年    12    月    8     日
                        刑事第七庭    法  官  戰諭威
以上正本證明與原本無異。
如不服本判決應於收受判決後10日內向本院提出上訴書狀，並應
敘述具體理由; 其未敘述上訴理由者，應於上訴期間屆滿後20日
內向本院補提理由書（均須按他造當事人之人數附繕本）「切勿
逕送上級法院」。
告訴人或被害人對於判決如有不服具備理由請求檢察官上訴者，
其上訴期間之計算係以檢察官收受判決正本之日期為準。
中    華    民    國    97    年    12    月    8    日
                                      書記官  陳佳宏
附錄本判決論罪之法條：
中華民國刑法第339條：
意圖為自己或第三人不法之所有，以詐術使人將本人或第三人之
物交付者，處5 年以下有期徒刑、拘役或科或併科1 千元以下罰
金。
以前項方法得財產上不法之利益或使第三人得之者，亦同。
前二項之未遂犯罰之。
附表一：
┌──┬───┬────┬─────┬─────┬────────────┐
│編號│被害人│犯罪時間│ 犯罪地點 │損失財物  │   主     文            │
├──┼───┼────┼─────┼─────┼────────────┤
│一  │壬○○│96年7 月│彰化基督教│新臺幣（下│丁○○共同犯詐欺取財罪，│
│    │      │30日上午│醫院附近  │同）215000│累犯，處有期徒刑肆月。  │
│    │      │10時許  │          │元        │丙○○共同犯詐欺取財罪，│
│    │      │        │          │          │累犯，處有期徒刑肆月。  │
│    │      │        │          │          │乙○○共同犯詐欺取財罪，│
│    │      │        │          │          │處有期徒刑月。        │
├──┼───┼────┼─────┼─────┼────────────┤
│二  │己○○│96年12月│彰化縣員林│30萬元    │丁○○共同犯詐欺取財罪，│
│    │      │4 日上午│鎮○○路  │          │累犯，處有期徒刑肆月。  │
│    │      │7 時30分│250 號前  │          │丙○○共同犯詐欺取財罪，│
│    │      │許      │          │          │累犯，處有期徒刑肆月。  │
│    │      │        │          │          │乙○○共同犯詐欺取財罪，│
│    │      │        │          │          │處有期徒刑月。        │
├──┼───┼────┼─────┼─────┼────────────┤
│三  │戊○○│97年1 月│彰化縣員林│5 萬元    │丁○○共同犯詐欺取財罪，│
│    │      │11日上午│鎮○○路與│          │累犯，處有期徒刑肆月。  │
│    │      │10時許  │靜修路口（│          │丙○○共同犯詐欺取財罪，│
│    │      │        │三角公園）│          │累犯，處有期徒刑肆月。  │
│    │      │        │          │          │乙○○共同犯詐欺取財罪，│
│    │      │        │          │          │處有期徒刑月。        │
├──┼───┼────┼─────┼─────┼────────────┤
│四  │王詹彩│97年3 月│彰化縣員林│金戒指8 只│丁○○共同犯詐欺取財罪，│
│    │雲    │4 日上午│鎮○○○路│、金墜子2 │累犯，處有期徒刑肆月，扣│
│    │      │10時30分│口（三媽臭│個、鑽石1 │案如附表二編號二、三所示│
│    │      │許      │臭鍋）前  │顆、金色手│之物，均沒收。          │
│    │      │        │          │錶1 支、碎│丙○○共同犯詐欺取財罪，│
│    │      │        │          │鑽1 只及現│累犯，處有期徒刑肆月，扣│
│    │      │        │          │金11000 元│案如附表二編號二、三所示│
│    │      │        │          │          │之物，均沒收。          │
│    │      │        │          │          │乙○○共同犯詐欺取財罪，│
│    │      │        │          │          │處有期徒刑月，扣案如附│
│    │      │        │          │          │表二編號二、三所示之物，│
│    │      │        │          │          │均沒收。                │
├──┼───┼────┼─────┼─────┼────────────┤
│五  │癸○○│97年7 月│高雄市苓雅│祖母綠戒指│丁○○共同犯詐欺取財罪，│
│    │      │24日上午│區○○路公│1 只、藍寶│累犯，處有期徒刑肆月，扣│
│    │      │8 時30分│車站亭旁  │石戒指1 只│案如附表二編號一、四至七│
│    │      │許      │          │、鑽石戒指│所示之物，均沒收。      │
│    │      │        │          │1 只及行動│丙○○共同犯詐欺取財罪，│
│    │      │        │          │電話1支   │累犯，處有期徒刑肆月，扣│
│    │      │        │          │          │案如附表二編號一、四至七│
│    │      │        │          │          │所示之物，均沒收。      │
│    │      │        │          │          │乙○○共同犯詐欺取財罪，│
│    │      │        │          │          │處有期徒刑月，扣案如附│
│    │      │        │          │          │表二編號一、四至七所示之│
│    │      │        │          │          │物，均沒收。            │
└──┴───┴────┴─────┴─────┴────────────┘
附表二：
┌──┬──────────┬──────┬────────────┐
│編號│物品名稱            │數量        │所有人                  │
├──┼──────────┼──────┼────────────┤
│一  │現金                │42000元     │丁○○                  │
├──┼──────────┼──────┼────────────┤
│二  │鋁箔包飲料          │2瓶         │丁○○、丙○○、乙○○  │
├──┼──────────┼──────┼────────────┤
│三  │紅毛巾              │1條         │丁○○、丙○○、乙○○  │
├──┼──────────┼──────┼────────────┤
│四  │藍色袋子            │1只         │丁○○、丙○○、乙○○  │
├──┼──────────┼──────┼────────────┤
│五  │塑膠袋              │1個         │丁○○、丙○○、乙○○  │
├──┼──────────┼──────┼────────────┤
│六  │報紙                │2張         │丁○○、丙○○、乙○○  │
├──┼──────────┼──────┼────────────┤
│七  │佛經                │4本         │丁○○、丙○○、乙○○  │
└──┴──────────┴──────┴────────────┘


司法院資訊處製作；財團法人民間司法改革基金會備份。
